【裁判字號】    98,抗,816
【裁判日期】    980515
【裁判案由】    返還土地等
【裁判全文】
臺灣高等法院民事裁定                   98年度抗字第816號
抗  告  人  甲○○
訴訟代理人  溫光雄律師
上列抗告人因與乙○○間請求返還土地等事件，對於中華民國98
年 4月27日臺灣臺北地方法院97年度訴字第4254號裁定提起抗告
，本院裁定如下：
    主      文
原裁定關於核定訴訟標的價額部分廢棄。
本件訴訟標的價額核定為新台幣伍佰壹拾肆萬零玖佰元。
抗告訴訟費用新台幣壹仟元由相對人乙○○負擔。
    理      由
一按「訴訟標的之價額，由法院核定。」、「核定訴訟標的之價
  額，以起訴時之交易價額為準；無交易價額者，以原告就訴訟
  標的所有之利益為準。」民事訴訟法第77條之1第1項、 第2項
  定有明文。次按「出租人與承租人間因耕地租佃發生爭議時，
  應由當地鄉（鎮、市、區）公所耕地租佃委員會調解；調解不
  成立者，應由直轄市或縣（市）政府耕地租佃委員會調處；不
  服調處者，由直轄市或縣（市）政府耕地租佃委員會移送該管
  司法機關，司法機關應即迅予處理，並免收裁判費用。」耕地
  三七五減租條例第26條第1項亦有明文。 故耕地租佃爭議事件
  ，由當事人逕行起訴者，不能免收裁判費用。
二本件相對人乙○○於民國97年6月4日起訴主張終止其與抗告人
  間之耕地租佃關係等情，依民法第767條、第455條規定，請求
  抗告人返還坐落台北縣新店市○○段屈尺小段 304、 304-1、
  304-2、304-4地號土地（下稱系爭土地），雖併主張本件屬耕
  地出租人與承租人間因租佃所生爭議，業經臺北縣政府耕地租
  佃委員會於93年3月22日調處， 相對人不服調處而提起本件訴
  訟，依耕地三七五減租條例第26條規定，應免收裁判費用等語
  ，惟本件係由相對人逕行起訴，而非由臺北縣政府耕地租佃委
  員會移送該管司法機關即臺灣臺北地方法院處理者，臺灣臺北
  地方法院亦查無有關臺北縣政府耕地租佃委員會於93年3、4月
  間移送兩造間租佃爭議案件之卷證資料（參見原法院卷第45、
  46、129頁），何況臺北縣政府耕地租佃委員會於93年3月22日
  調處之兩造間租佃爭議，並未包括相對人主張之終止耕地租佃
  關係等情（參見原法院卷第7頁之會議紀錄）， 故本件尚難依
  耕地三七五減租條例第26條第1項規定免收裁判費用， 原法院
  已於98年4月27日命相對人補繳第一審裁判費 （參見原法院卷
  第202頁）。從而， 抗告人因不服原法院判命其返還系爭土地
  ，提起上訴，原裁定命其依法繳納第二審裁判費，並無不合。
  抗告意旨謂原裁定違反耕地三七五減租條例 第26條第1項規定
  等語，尚無理由。次查，相對人係依民法第767條、第455條規
  定，請求抗告人返還系爭土地，本件訴訟標的價額應以價額較
  高之所有物返還請求定之。 依系爭304、304-1、304-4地號土
  地之面積共計197平方公尺， 公告現值均為每平方公尺新臺幣
  （下同）24,200元 及系爭304-2地號土地之面積15平方公尺，
  公告現值為每平方公尺24,900元（參見原法院卷第12至15頁之
  土地登記謄本）計算，本件訴訟標的價額應為5,140,900元（
  24,200×197＋24,900×15＝5,140,900）。原裁定漏未計算系
  爭304-2、304-4地號土地之價額，尚有未洽，抗告人雖未指摘
  及此，惟原裁定關於核定訴訟標的價額部分既有不當，仍應予
  廢棄，改定如主文第2項所示。 至於原裁定有關命繳裁判費部
  分，固不得抗告（民事訴訟法第483條規定）， 然原裁定關於
  核定訴訟標的價額部分既經廢棄，則原裁定關於命繳裁判費部
  分即失所附麗，應俟訴訟標的價額確定後，重命抗告人補繳，
  附此說明。
三據上論結，本件抗告為有理由。依民事訴訟法492條、 第95條
  、第78條，裁定如主文。
中    華    民    國    98    年    5    月    15     日
                    民事第九庭
                        審判長法  官  黃熙嫣
                              法  官  鄭傑夫
                              法  官  林玲玉
正本係照原本作成。
本裁定除以適用法規顯有錯誤為理由，不得再抗告。如提起再抗
告，應於收受後10日內委任律師為訴訟代理人向本院提出再抗告
狀。並繳納再抗告費新台幣１千元。
中    華    民    國    98    年    5     月    18    日
                              書記官  倪淑芳


司法院資訊處製作；財團法人民間司法改革基金會備份。
